臺灣苗栗地方法院刑事判決
109年度易字第791號
公  訴  人  臺灣苗栗地方檢察署檢察官
被      告  林宥慧





選任辯護人  楊志航律師（法扶律師)
上列被告因洗錢防制法等案件，經檢察官聲請簡易判決處刑（10
9年度偵字第4718號）及移送併辦（臺灣桃園地方檢察署110年度
偵字第3356號），本院認不宜以簡易判決處刑（109年度苗簡字
第1074號），改依通常程序審理，判決如下：
    主    文
林宥慧幫助犯洗錢防制法第十四條第一項之洗錢罪，處有期徒刑
貳月，併科罰金新臺幣壹萬元，罰金如易服勞役，以新臺幣壹仟
元折算壹日。
    犯罪事實
一、林宥慧可預見將金融機構帳戶提供予他人使用，極易遭詐欺
    集團利用為犯罪工具，一般人無故取得他人金融帳戶使用，
    常與財產犯罪密切相關，提供帳戶予他人使用，可能幫助犯
    罪份子作為不法收取款項之用，並供該人將犯罪所得款項匯
    入，而藉此掩飾、隱匿犯罪所得之真正去向，竟基於容任該
    結果發生亦不違背其本意之幫助詐欺取財與掩飾、隱匿詐欺
    所得去向之洗錢不確定故意，於民國109年6月15日前某時許
    ，在不詳地點，將其所申設玉山商業銀行帳戶（帳號：0000
    000000000號，下稱玉山銀行帳戶)、台新國際商業銀行帳戶
    （帳號：00000000000000號，下稱台新銀行帳戶)提款卡（
    含密碼），交予詐騙集團成員使用。該詐騙集團所屬成員取
    得上開帳戶後，即意圖為自己不法之所有，基於共同詐欺取
    財之犯意聯絡，為下列行為：
　㈠於109年6月15日16時12分許，撥打電話給王冠婷，向王冠婷
    佯稱：其先前網路購物因作業疏失，誤植為12筆訂單，事後
    將自信用卡扣款云云，致王冠婷陷於錯誤，依指示於同日16
    時49分許，匯款轉帳新臺幣（下同）14萬9988元至上開玉山
    銀行帳戶內，旋遭提領一空而掩飾、隱匿詐欺犯罪所得款項
    之實際去向。
　㈡於109年6月15日19時14分許，撥打電話給林文智，向林文智
    佯稱：其先前購物因作業疏失，誤設為分期扣款，若未取消
    將自帳戶按期扣款云云，致林文智陷於錯誤，於同日19時57
    分、20時13分、20時17分許，分別以自動櫃員機匯款轉帳2
    萬9985元、3萬元、3萬元至上開台新銀行帳戶內，旋遭提領
    一空而掩飾、隱匿詐欺犯罪所得款項之實際去向。
　㈢於109年6月15日20時10分許，撥打電話給陳威宇，向陳威宇
    佯稱：其先前網路購物因作業疏失，誤植為多筆訂單云云，
    致陳威宇陷於錯誤，依指示於同日20時36分許，匯款轉帳1
    萬0985元至上開台新銀行帳戶內，旋遭提領一空而掩飾、隱
    匿詐欺犯罪所得款項之實際去向。
　㈣於109年6月15日18時許，撥打電話給劉晉瑋，向劉晉瑋佯稱
    ：其先前網路購物因作業疏失，誤設定為批發商云云，致劉
    晉瑋陷於錯誤，依指示於同日21時許，匯款轉帳1萬8985元
    至上開台新銀行帳戶內，旋遭提領一空而掩飾、隱匿詐欺犯
    罪所得款項之實際去向。
二、案經王冠婷、林文智訴由苗栗縣警察局竹南分局報告臺灣苗
    栗地方檢察署檢察官聲請以簡易判決處刑；劉晉瑋訴由臺南
    市政府警察局新營分局暨陳威宇訴由臺南市警察局第一分局
    報告臺灣桃園地方檢察署檢察官偵查後移送併辦。
    理    由
一、證據能力
  ㈠按被告以外之人於審判外之陳述，雖不符刑事訴訟法第159條
    之1 至第159 條之4 之規定，而經當事人於審判程序同意作
    為證據，法院審酌該言詞陳述或書面陳述作成時之情況，認
    為適當者，亦得為證據；當事人、代理人或辯護人於法院調
    查證據時，知有刑事訴訟法第159 條第1 項不得為證據之情
    形，而未於言詞辯論終結前聲明異議者，視為有前項之同意
    ，刑事訴訟法第159 條之5 定有明文。查本件作為認定事實
    所引用審判外之相關供述證據，固屬傳聞證據，惟公訴人、
    被告林宥慧及其辯護人於審判期日均表示無意見而不予爭執
    ，亦未聲明異議，審酌上開證據資料製作時之情況，尚無違
    法不當及證明力明顯過低之瑕疵，亦認為以之作為證據應屬
    適當，揆諸前開規定，認前揭證據資料均有證據能力。
  ㈡至於其餘非供述證據並無證據證明係出於違法取得之情形，
    應均認有證據能力，復經本院依法踐行調查程序，自均可作
    為判斷依據。
二、訊據被告固不否認有申辦上開玉山銀行、台新銀行帳戶資料
    ，然矢口否認上開犯行，辯稱：我沒有提供我的卡片給人家
    使用，我的卡片是遺失的；我是今（109）年5 月住院，6 
    月初出院後遺失，15日我接到台新銀行打給我說我的帳戶變
    警示帳戶，我的卡放在放卡片的本子，我全部的提款卡都不
    見，我都把提款卡放在同一個地方，因為我吃了20年的安眠
    藥，所以記憶力不是很好，每家銀行有6 位、12位的密碼，
    我記不起來，我就把密碼寫在卡片後面的角落，我所有帳戶
    的錢都被領光了，台新、玉山、渣打、土銀、台企，很多家
    我記不起來，因為我的記憶力有問題等語（本院卷第94頁）
    ；其辯護人則以：一般詐欺所謂的幫助犯，一般來講都會提
    供提款卡、存摺，這是很一般的，百分之九十九應該是這型
    態。但是這一件的型態是只有提款卡，而沒有存摺，被告一
    直說他的提款卡掉了，我們從她今日提的診斷證明書中有記
    載，被告長期重度憂鬱症導致她記憶力有所缺損，所以被告
    從頭一直說他的提款卡、密碼，密碼是寫在紙片上，放在一
    個袋子裡面。被告並沒有幫助詐欺的犯意，純粹是因為提款
    卡掉了，所以本案、另案從來沒有提款卡出現過，就是因為
    掉了等語置辯（本院卷第297至298頁）。經查：
  ㈠上揭詐騙集團利用被告所有之玉山銀行、台新銀行帳戶詐騙
    被害人王冠婷、林文智、陳威宇、劉晉瑋等情，此為被告所
    不否認，並據證人王冠婷、林文智、陳威宇、劉晉瑋於警詢
    時證述綦詳，復有內政部警政署反詐騙諮詢專線紀錄表、受
    理各類案件紀錄表、受理詐騙帳戶通報警示簡便格式表、金
    融機構聯防機制通單、網路銀行紀錄、受理刑事案件報案三
    聯單、自動櫃員機交易明細、交易明細、玉山銀行個金集中
    部109 年7 月17日函暨附件（開戶資料及交易明細）、台新
    國際商業銀行109 年7 月1 日函暨附件（交易明細）、陳威
    宇金融卡、身分證影本、交易明細等在卷可稽，此部分之事
    實，堪以認定。
  ㈡被告於本院審理時雖以前揭情詞置辯，惟衡諸一般人均知，
    持有帳戶之提款卡並知悉提款卡之密碼後，即可利用提款卡
    任意自帳戶提領現款，故一般人均會將提款卡與密碼分別存
    放，以防止同時遺失而遭盜領之風險，被告為成年人，自應
    具有相當之社會經驗、常識，其稱將上開帳戶之提款卡密碼
    寫在提款卡上，已與常情有違；又被告於偵查中明確供述台
    新銀行提款卡密碼為其幸運號碼「1256」、玉山銀行提款卡
    密碼為「00000000」，因為其喜歡2跟6等語（偵4718卷第49
    頁反面)，顯見被告所設定之密碼係其熟悉、慣用之數字，
    被告顯無必要將密碼寫在提款卡上，而增加他人盜用之風險
    ，是被告上開所辯，已令人質疑。另就取得上開帳戶提款卡
    及密碼之詐欺集團成員而言，該詐欺集團成員既利用該帳戶
    作為收取騙得款項之工具，且確有被害人等因受騙而匯款至
    上開帳戶，衡情該詐欺集團成員當無選擇隨時可能遭帳戶所
    有人掛失而無法使用之帳戶作為收取款項之用，否則，倘該
    詐欺集團成員未及實施詐欺犯行，甚者已實施詐欺犯行而未
    及提領詐得款項前，該帳戶所有人已先行將帳戶掛失，則該
    詐欺集團成員豈非徒勞無功、一無所獲，益證被告上開辯解
    與常理有違，實難採信。從而，被告所有之台新銀行、玉山
    銀行帳戶之提款卡及密碼，係被告交付該詐騙集團成員使用
    乙情，應可認定。
  ㈢按任何人均可辦理金融帳戶提款卡使用，如無正當理由，實
    無借用他人提款卡使用之理，而提款卡及密碼亦事關個人財
    產權益之保障，其專有性甚高，除非本人或與本人親密關係
    者，難認有何理由可自由流通使用該提款卡及密碼，一般人
    均有妥為保管及防止他人任意使用之認識，縱特殊情況偶需
    交付他人使用，亦必深入瞭解用途及合理性，始予提供，且
    該等專有物品如落入不明人士手中，而未加以闡明正常用途
    ，極易被利用為與財產有關之犯罪工具，而有犯罪意圖者，
    非有正當理由，竟徵求他人提供帳戶，客觀上可預見其目的
    ，係供為某筆資金之存入，後再行領出之用，且該筆資金之
    存入及提領過程係有意隱瞞其流程及行為人身分曝光之用意
    ，一般人本於一般認知能力均易於瞭解，復經報章媒體一再
    披露詐騙集團為規避查緝，故使用他人帳戶以遂行詐欺之不
    法犯罪態樣，而被告為成年人，且自承曾接聽過詐欺電話一
    節（本院卷第298頁），對此自難諉為不知；又被告任意交
    付帳戶提款卡予他人，該人既有使用帳戶提款卡之需，竟不
    思自行申辦，反大費周章收集他人帳戶提款卡使用，顯與一
    般交易常情相悖，則其用途實屬可疑，足證被告應可預見將
    提款卡、密碼等物提供他人使用，將幫助他人實施財產犯罪
    ，竟仍將其上開台新銀行、玉山銀行帳戶提款卡及密碼交付
    予他人，是縱無證據證明被告明知該人之犯罪態樣係以該帳
    戶供詐欺取財之用，惟其顯具縱有人以其金融帳戶實施詐欺
    取財犯罪亦不違背其本意之幫助意思至明。
  ㈣又金融機構帳戶事關個人財產權益之保障，存戶之存摺、提
    款卡具專屬性及私密性，多僅本人始能使用，縱偶有特殊情
    況須提供存摺、提款卡、提款密碼及網路銀行予他人，亦必
    係與該收受之人具相當信賴關係，並確實瞭解其用途，並無
    任意交付予他人使用之理，且我國金融機構眾多，一般人均
    可自由至銀行開設金融機構帳戶及提領款項使用。另現今金
    融服務遠已不同於往昔傳統金融產業，金融機構與自動櫃員
    機等輔助設備隨處可見且內容多樣化，尤其電子、網路等新
    興金融所架構之服務網絡更綿密、便利，甚且供無償使用，
    此為吾人日常生活所習知，而正常營業之企業經營者多會透
    過金融機構轉匯款項，倘捨此不為，刻意以輾轉隱晦之方式
    運送款項，應係為掩人耳目、躲避警方查緝。是依一般人之
    社會生活經驗，如存入帳戶內之款項來源正當，該人大可自
    行開設金融機構帳戶提領，或以轉帳匯款方式處理，若其不
    自行提領、轉匯金融機構帳戶內款項，反而利用他人金融機
    構帳戶提款卡從自動櫃員機提領款項，就該金融機構帳戶內
    款項可能係詐欺所得等不法來源，當有合理之預期。況觀諸
    被告於事發當時之年齡為38歲，已有相當社會經驗，對於上
    開異常情況自難諉稱不知，堪認被告雖可預見若依對方指示
    交付提款卡及告知密碼，被告並不知悉對方年籍資料，顯無
    從透過被告查緝其等真實身分之便，得藉以斬斷金流，而掩
    飾、隱匿該犯罪所得之去向，核屬洗錢防制法第2 條第2 款
    所規範之洗錢行為，而被告主觀上已預見所為交付提款卡及
    密碼之行為可能涉及不法，仍以提供帳戶提款卡及密碼之方
    式為本案詐欺集團規避查緝，並藉此製造金流之斷點，以掩
    飾或隱匿本案詐欺集團詐騙被害人王冠婷等之犯罪所得，業
    如前述，足見其同有幫助洗錢之不確定故意甚明。
  ㈤至被告雖辯稱：患有重度憂鬱症，長期服用安眠藥，導致記
    憶力衰退等語，並提出國家中山科學研究院石園聯合診所診
    斷證明書、藥袋封面及中華民國身心障礙證明、重大傷病免
    自行部分負擔證明卡等在卷（本院卷第169至173頁、第189
    頁、第301頁），然查，被告上開二帳戶提款卡之密碼，係
    其熟悉、慣用之數字，且於偵查中仍記憶清晰而為供述，並
    不受其病情之影響，已如上述，則被告上開所辯，自難為其
    有利之認定。又經本院函詢上開台新銀行、玉山銀行帳戶提
    款卡之密碼均無法得知一情，有台新國際商業銀行110年5月
    18日台新作文字第11012437號函、玉山銀行集中管理部110
    年6月1日玉山個（集）字第1100039058號函在卷可稽（本院
    卷第199、239頁），則辯護人辯稱：被告於偵查中供述之密
    碼非實際密碼等語，自屬無據，尚難採信。
　㈥綜上所述，被告及辯護人上開所辯，均不足採信，本案事證
    明確，被告犯行洵堪認定，應依法論科。
三、論罪科刑
　㈠按提供金融帳戶之行為人主觀上認識該帳戶可能作為對方收
    受、提領特定犯罪所得使用，對方提領後會產生遮斷金流以
    逃避國家追訴、處罰之效果，仍基於幫助之犯意，提供該帳
    戶之提款卡及密碼，以利洗錢之實行，應論以一般洗錢罪之
    幫助犯（最高法院108年度台上大字第3101號裁定意旨參照
    ）。核被告所為，係犯刑法第30條第1 項前段、第339 條第
    1 項之幫助詐欺取財罪，及刑法第30條第1 項前段、洗錢防
    制法第14條第1 項之幫助一般洗錢罪。又被告一提供帳戶之
    幫助行為致被害人王冠婷、林文智、陳威宇、劉晉瑋遭詐騙
    匯款，為同種想像競合，以及其以一行為同時觸犯上開二罪
    名，為異種想像競合犯，應依刑法第55條前段規定，從一重
    之幫助一般洗錢罪處斷。再被告係基於幫助之犯意而為一般
    洗錢罪，應依刑法第30條第2 項規定，按正犯之刑減輕之。
    起訴書雖未引用刑法第30條第1項前段、洗錢防制法第14條
    第1 項規定，然起訴書犯罪事實欄已敘明被告基於掩飾特定
    犯罪所得之去向之不確定故意，復經本院當庭告知幫助犯洗
    錢防制法第14條第1 項之罪名，供被告行使訴訟防禦權（本
    院卷第183頁），本院自應併予審理。
　㈡臺灣桃園地方檢察署110年度偵字第3356號移送併辦意旨書就
    被告幫助詐欺取財、幫助洗錢（被害人陳威宇部分）移送本
    院併案審理，及被害人劉晉瑋部分，均與檢察官起訴書所載
    幫助詐欺取財、幫助洗錢（被害人王冠婷、林文智部分），
    具有想像競合犯之裁判上一罪關係，為起訴效力所及，本院
    自得併予審理，附此敘明。
　㈢爰審酌被告雖未實際參與詐欺取財及洗錢犯行，然其提供上
    開帳戶提款卡、密碼供詐欺集團充為詐欺犯罪之用，助長詐
    欺集團犯罪之橫行，造成民眾受有金錢損失，並掩飾、隱匿
    犯罪贓款去向，增加國家查緝犯罪及被害人王冠婷、林文智
    、陳威宇、劉晉瑋尋求救濟之困難，危害社會秩序穩定及正
    常交易安全，所為實有不該，參以被害人王冠婷等遭詐騙之
    金額及被告犯罪動機、目的、手段、犯後態度、自陳專科畢
    業之智識程度、無業、患有重度憂鬱症、人群恐懼症，領有
    重大傷病卡、殘障手冊，尚須撫養患有憂鬱症之母親之家庭
    生活狀況（本院卷第295頁）等一切情狀，量處如主文所示
    之刑，並就罰金部分併諭知易服勞役之折算標準，以示懲儆
    。
四、另查卷內尚無證據足資證明被告交付上開帳戶提款卡（含密
    碼）後已實際取得任何對價，或因而獲取犯罪所得，是本院
    自毋庸對其犯罪所得諭知沒收或追徵。另被害人王冠婷、林
    文智、陳威宇、劉晉瑋因詐欺集團成員施以詐術致陷於錯誤
    而分別匯款至被告所有之上開帳戶內，而各該筆款項匯款至
    前開帳戶即遭提領一空，因被告並未親自提領款項，被告僅
    為幫助犯，並不適用共犯間責任共同原則，是就正犯即詐欺
    集團之犯罪所得亦無庸對被告宣告沒收，附此說明。
據上論斷，應依刑事訴訟法第452條、第299 條第1 項前段，判
決如主文。
本案經檢察官唐先恆聲請以簡易判決處刑及臺灣桃園地方檢察署
檢察官陳淑蓉移送併辦、檢察官莊佳瑋、楊景琇到庭執行職務。
中　　華　　民　　國　 110　　年　　9 　　月　　10　　日
                刑事第一庭   審判長法  官  陳茂榮
                                   法  官  柳章峰
                                   法  官  高御庭
以上正本證明與原本無異。
如不服本判決應於收受本判決後20日內向本院提出上訴書狀，並
應敘述具體理由。若未敘述理由者，應於上訴期間屆滿後20日內
向本院補提理由書狀(均須按他造當事人之人數附繕本)。
中　　華　　民　　國　 110　　年　　9 　　月　　10　　日
                                   書記官　黃雅琦
附錄本案論罪科刑法條全文：
洗錢防制法第十四條
有第二條各款所列洗錢行為者，處七年以下有期徒刑，併科新臺
幣五百萬元以下罰金。
前項之未遂犯罰之。
前二項情形，不得科以超過其特定犯罪所定最重本刑之刑。
洗錢防制法第二條
本法所稱洗錢，指下列行為：
一、意圖掩飾或隱匿特定犯罪所得來源，或使他人逃避刑事追訴
    ，而移轉或變更特定犯罪所得。
二、掩飾或隱匿特定犯罪所得之本質、來源、去向、所在、所有
    權、處分權或其他權益者。
三、收受、持有或使用他人之特定犯罪所得。
中華民國刑法第三百三十九條：
意圖為自己或第三人不法之所有，以詐術使人將本人或第三人之
物交付者，處五年以下有期徒刑、拘役或科或併科五十萬元以下
罰金。
以前項方法得財產上不法之利益或使第三人得之者，亦同。
前二項之未遂犯罰之。